【裁判字號】    91,勞簡上,11
【裁判日期】    920210
【裁判案由】    給付資遣費
【裁判全文】
臺灣高雄地方法院民事判決  九十一年勞簡上字第一一號
    上  訴  人  巨達保全股份有限公司
    法定代理人  乙○○
    訴訟代理人  施介元  律師
                紀錦隆  律師
    複  代理人  郭美伶      住.
    被上訴人    甲○○      住.
右當事人間給付資遣費事件，上訴人對於民國九十一年二月八日本院高雄簡易庭九十
年度雄勞簡字第一九號第一審判決提起上訴，本院判決如左：
    主    文
原判決不利於上訴人部分廢棄。
右廢棄部分，被上訴人在第一審簡易之訴駁回。
第一、二審訴訟費用〈除確定部分外〉由被上訴人負擔。
    事實及理由
一、被上訴人起訴主張：
〈一〉伊自民國八十六年九月二十六日起即受僱於上訴人即被告而擔任保全人員，原
      受派至高雄縣鳳山市名古屋大樓服務，嗣即調至屏東縣崁頂焚化爐工地服務並
      擔任組長職務，薪水以時薪新台幣（下同）九十五元計算，每日工作時數最少
      須為八小時，詎於八十九年十二月二十二日，上訴人突以屏東縣崁頂焚化爐工
      地因減縮保全人員之配置，而告知伊將於同年十二月二十五日終止兩造間之勞
      動契約，伊遂於同年十二月二十五日辦理離職而終止兩造間之勞動契約（下稱
      系爭勞動契約），然伊自八十六年九月二十六日起至八十九年十二月二十五日
      一直繼續受僱於上訴人達三年三個月，依勞動基準法第十七條第一款「在同一
      雇主之事業單位繼續工作，每滿一年發給相當於一個月平均工資之資遣費」及
      同條第二款「依前款計算之剩餘月數，以比例計給之」等規定，上訴人應給付
      伊相當於三點二五個月之平均工資作為資遣費，則依勞動基準法第二條第四項
      關於平均工資係指計算事由發生之當日前六個月內所得工資總額除以該期間之
      總日數所得金額之定義計算，上訴人應給付伊相當於三點二五個月之平均工資
      即一十四萬一千八百一十元（平均工資為：工資總額二十二萬七千四百七十元
      ÷六個月即一百八十日＝一千五百一十六元，資遣費為：一千五百一十六元×
      三十日×三點二五＝一十四萬一千八百一十元）。
〈二〉次依勞動基準法第十六條第一項規定，雇主終止繼續工作三年以上之勞動契約
      者，應於三十日前預告之，且依同條第三項規定，雇主未於該規定之期間預告
      而終止契約者，應給付預告期間之工資，是伊業已繼續工作達三年以上，上訴
      人在終止系爭勞動契約前三十日即應預告，然上訴人未為預告，則依伊之時薪
      九十五元及每日工作時數最少須為八小時為計算基準，上訴人應給付伊三十日
      之預告期間之工資即二萬二千八百元（即九十五元×八小時×三十日＝二萬二
      千八百元）。
〈三〉再依勞動基準法第三十八條第一項規定，勞工在同一雇主繼續工作一年以上三
      年未滿者，應給予七日特別休假，繼續工作三年以上五年未滿者應給予十日特
      別休假，又依同法第三十九條規定，雇主經徵得勞工同意於上開休假日工作者
      ，工資應加倍發給，伊受僱於上訴人處工作三年三個月，上訴人未予特別休假
      ，伊應有二十四日之特別休假日，且伊於該特別休假日工作，工資應加倍發給
      ，故按伊之時薪九十五元及每日工作時數最少須為八小時為計算基準，上訴人
      應給付伊特別休假日之工資三萬六千四百八十元（即九十五元×八小時×二十
      四日×二倍＝三萬六千四百八十元）。
〈四〉末依勞工請假規則第二條規定，勞工結婚者應給予婚假八日，且工資照給，伊
      於八十八年四月間結婚而請婚假十四日，然上訴人並未在婚假期間給予工資，
      故上訴人應按時薪九十五元及每日工作時數最少須為八小時之計算基準，給付
      伊六千零八十元（即九十五元×八小時×八日＝六千零八十元），從而，依上
      計算，上訴人尚積欠伊共計二十萬七千一百七十元未為給付，為此乃起訴請求
      上訴人給付二十萬七千一百七十元及自八十九年十二月二十五日起至清償日止
      按年息百分之五計算之利息。〈經原審判決上訴人應給付被上訴人十六萬二千
      二百五十元及其法定遲延利息，而駁回被上訴人在原審其餘之訴。，該駁回部
      份未據被上訴人提起上訴已告確定。〉
〈五〉至於在屏東縣社會局聲請勞資爭議調解時，第一次是被上訴人親自前往，第二
      次是委託被上訴人之姊姊朱石岱珠代理前往，上訴人誤導代理人要被上訴人回
      公司才可以領取資遣費，被上訴人姊姊陷於錯誤才簽名，他們要被上訴人回公
      司，可是被上訴人已經在台北找到工作，並且和解中並未就資遣費部分進行調
      解，和解書也寫得不清楚，也沒有經過確認，不具拘束力，從而聲明求為駁回
      上訴人之上訴等語。
二、上訴人抗辯：
〈一〉因伊公司與接受保全服務之客戶間之保全契約係以一年為期，故所聘僱之保全
      人員均係一年一聘，系爭勞動契約亦不例外，被上訴人即原告身為保全人員之
      組長，對此尤為知曉，則系爭勞動契約既為定期性勞動契約，則依勞動基準法
      第十八條第二款規定，系爭勞動契約終止時，被上訴人不得向伊請求加發預告
      期間之工資及資遣費。
〈二〉雙方於九十年三月十三日在屏東縣社會局為勞資爭議調解時已經達成和解，並
      簽立和解書，載明婚假、特休假之補發薪資外，並同意電信局九十年四月一日
      哨所優先僱用，如被上訴人不願意，視同放棄。更明白約定自領取本和解給付
      後，勞資雙方均拋棄原勞資關係持續中向對方之任何請求權，並終止勞資關係
      。和解具創設效力，已經變更雙方間之權利義務關係，被上訴人仍依和解前之
      法律關係起訴主張，實有未洽。
〈三〉又查被上訴人事後反悔不依和解書第二條之規定向上訴人領取和解金額一萬九
      千七百六十元，上訴人從未拒絕支付，縱有違反約定拒不給付情形，被上訴人
      應依勞資爭議處理法第三十七條規定聲請法院裁定強制執行，根本不生和解無
      效之問題；而且和解書係由其代理人朱石岱珠當場同意簽名，並非如被上訴人
      所指係先簽名後再補填，被上訴人關此之陳述顯然不可採。從而聲明(1)原判決
      不利於上訴人部分廢棄(2)右廢棄部分被上訴人在第一審簡易之訴駁回等語。
三、本院判斷：
〈一〉按稱和解者，謂當事人約定，互相讓步，以終止爭執或防止爭執發生之契約；
      又和解有使當事人所拋棄之權利消滅及使當事人取得和解契約所訂明權利之效
      力，民法第七百三十六條、第七百三十七條定有明文。次按和解契約之成立，
      民法並未特設規定，故為不要式契約及諾成契約，以當事人於締約時有合致之
      意思表示，為成立要件，雖一造表意人於其表示意思時，本無欲受其所表示意
      思拘束之意，苟非此意為他造所明知，其表示之意思究不因之而無效，即於和
      解之成立及效力不生影響；且和解契約合法成立時，兩造當事人即均應受該契
      約之約束，縱使一造因而受不利益之結果，亦不得事後翻異，更就和解前之法
      律關係再行主張，最高法院著有十九年上字第一九六四號判例可資參照。
〈二〉查本件上訴人主張系爭勞資爭議經向屏東縣政府聲請調解，雙方於九十年三月
      十二日在屏東縣政府社會局爭議調解時，已經達成和解並簽立和解書在案之事
      實，有屏東縣政府九十年八月二十日九十屏府社勞資字第一三三九四二號函附
      該府九十年度〈九十〉屏府社勞資字第二四一六五號勞資爭議處理相關資料乙
      份在卷足稽，被上訴人對於調解成立之事實並不爭執，惟以九十年三月十二日
      屏東縣政府勞資爭議和解書中，協議條件手寫第一、二、三點部分是後來加註
      的，而且是上訴人以被上訴人如不回去公司上班就領不到資遣費誤導被上訴人
      的代理人，被上訴人之姊姊是陷於錯誤才簽名等語置辯，經查：
   (1) 被上訴人授權其姊即訴外人朱石岱珠於九十年三月十二日代理其本人出席於屏
      東縣政府社會局所召開之勞資爭議協調會之事實，為兩造所不爭執，並有屏東
      縣政府九十年二月二十七日九十屏府社勞資字第二九四五八號函及屏東縣政府
      勞資爭議和解書各一份在卷足參，堪認為實在。
   (2) 又勞資爭議協調會經勞資雙方達成下列共識並由雙方當場確認後簽名：三年
      應休假十八天未休，應給付未休假薪資一三六八０元婚假八天應給付薪資六
      ０八０元，合計一九七六０元〈請逕向公司支領〉電信局９０‧４‧１哨所
      優先僱用，如勞方不願意，視同放棄自領取本和解給付後，勞資雙方均拋棄
      原勞資關係持續中向對方之任何請求權並終止勞資關係。有該屏東縣政府勞資
      爭議和解書一份足憑，復經證人丙○○到庭證述明確〈參本院九十一年六月十
      九日準備程序筆錄〉，並參以被上訴人提出其大姊即訴外人朱石岱珠信函載明
      「經協調要賠你婚假與任職三年的獎金共壹萬玖仟多元，隨時都可到公司領‧
      ‧‧」等語之情，核屬相符，是被上訴人空言指摘和解書中第一、二、三點部
      分是後來加註的，而且是資方以其如不回去公司上班就領不到資遣費誤導其代
      理人，致其代理人陷於錯誤才簽名云云，不足採信，足見本件勞資爭議確是已
      經調解成立，並經雙方當場確認簽署和解書在案無訛。
〈三〉次按勞資爭議經調解成立或仲裁者，當事人之一方不履行其義務時，他方當事
      人得向該管法院聲請裁定強制執行並免繳裁判費，於聲請強制執行時，並免繳
      執行費；又勞資爭議當事人，在仲裁程序進行中得自行和解；和解成立者，與
      依本法成立之調解有同一效力，勞資爭議處理法第三十七條、第三十四條第一
      項前段、第三項分別定有明文。查本件勞資爭議經調解成立，並經雙方簽署和
      解書在案，如前說明，兩造當事人即均應受該契約之約束，縱使被上訴人因而
      受不利益之結果，亦不得事後翻異，更就和解前之法律關係再行主張，縱使上
      訴人如有不履行其和解內容時，被上訴人亦得向該管法院聲請裁定強制執行，
      並無另行起訴之必要。故被上訴人提起本件訴訟，顯然係欠缺權利保護必要之
      要件，為無理由。
〈四〉綜上所述，上訴人主張系爭勞資爭議業於屏東縣政府社會局調解時達成和解並
      經雙方簽立和解書在案，被上訴人既無法證明其代理人於簽署本件和解書有何
      受詐欺或無效之事實，亦無法證明有何遭竄改之情事，是上訴人主張本件勞資
      爭議業經調解成立，被上訴人尚不得事後翻異，更就和解前之法律關係再行主
      張，請求上訴人給付資遣費等情，即有理由。從而，原審判決遽認上訴人應給
      付被上訴人共計十六萬二千二百五十元，及其中四萬四千零八十元自八十九年
      十二月二十六日起至清償日止，其中十一萬八千一百七十元自九十年一月二十
      四日起至清償日止，均按年息百分之五計算之利息〈按被上訴人於原審原係請
      求上訴人給付二十萬七千一百七十元及自八十九年十二月二十五起至清償日止
      ，按年息百分之五計算之利息，經原審判決上訴人應給付前開金額及法定遲延
      利息，其他駁回部份未據被上訴人提起上訴已告確定〉，即有未洽，上訴意旨
      指陳原審判決此部份不當，就原審判決不利於上訴人部分求予廢棄改判，為有
      理由，應由本院予以廢棄原判決不利於上訴人部分並改判如主文第二項所示。
四、本件事實已經明確，雙方其餘攻擊防禦方法，不足以影響判決結果，不再一一論
    述。
五、結論：本件上訴為有理由，依民事訴訟法第四百三十六條之一第三項、第四百五
    十條、第七十八條、第八十七條第二項，判決如主文。
中      華      民      國    九十二    年      二      月     十       日
                        臺灣高雄地方法院勞工法庭
~B審判長法官  楊富強
~B法      官  楊國祥
~B法      官  李勝琛
右為正本係照原本作成
本判決不得上訴
中      華      民      國    九十二    年      二      月     十       日
~B法院書記官  林宜正


司法院資訊處製作；財團法人民間司法改革基金會備份。
